【裁判字號】    89,上,299
【裁判日期】    900925
【裁判案由】    侵權行為損害賠償
【裁判全文】
台灣高等法院臺中分院民事判決  八十九年度上字第二九九號
      上訴人即被上訴人  丙○○.
      即被上訴人        乙○○.
      被上訴人即上訴人  甲○○.
右當事人間請求侵權行為損害賠償事件，上訴人對於中華民國八十九年四月二十五日
臺灣南投地方法院八十八年度訴字第二二二號第一審判決提起上訴，本院判決如左：
    主    文
原判決關於駁回上訴人丙○○後開第二項之訴部分，暨該部分命負擔訴訟費用之裁判
均廢棄。
上訴人甲○○應再給付上訴人丙○○新台幣伍拾萬捌仟柒佰拾參元，及自民國八十八
年五月二十六日起至清償日止，按週年利率百分之五計算之利息。
丙○○其餘上訴駁回。
甲○○之上訴駁回。
乙○○之附帶上訴駁回。
第一審關於命丙○○負擔訴訟費用，除確定部分外，及第二審訴訟費用關於丙○○上
訴部分，由上訴人丙○○負擔二分之一，餘由上訴人甲○○負擔。第二審訴訟費用關
於甲○○上訴部分，由上訴人甲○○負擔。第二審訴訟費用關於乙○○附帶上訴部分
，由附帶上訴人負擔。
    事實及理由
一、本件附帶上訴人即被上訴人乙○○（以下稱附帶上訴人）及上訴人即被上訴人丙
    ○○（以下稱上訴人）起訴主張：附帶上訴人自民國（下同）七十九年間至八十
    二年十月十日止陸續向被上訴人即上訴人甲○○（以下稱被上訴人）借款共約新
    台幣（下同）一百七十五萬元，每次借款時，被上訴人除要求附帶上訴人乙○○
    簽發與借款同額之支票外（利息已先預扣），並要求附帶上訴人乙○○應同時簽
    發相當於借款一至二倍之本票，並由附帶上訴人乙○○所有不動產權狀正本交被
    上訴人收執以作為債權之擔保。嗣於八十二年十二月間，上訴人因負債累累，已
    無法清償債務，遂擬將自已所有坐落於南投縣魚池鄉第八○四號土地及其上未辦
    保存登記之建物（門牌號碼南投縣魚池鄉○○街九十八號），以市價約六百萬元
    ，出賣予上訴人丙○○，並以六百萬元按照債權比例清償予所有債權人。於八十
    三年三月十一日，被上訴人主動以電話聯繫上訴人及附帶上訴人之債權人等人一
    同前往被上訴人家中進行和解，和解結果係由上訴人丙○○以六百萬元向附帶上
    訴人乙○○買受前揭不動產，乙○○則以該六百萬元與所有債權人解決，被上訴
    人之一百七十五萬元債權則以五成計算約九十萬元達成和解，並由被上訴人簽下
    切結書，承諾：「債權人應將乙○○前所開具本票及陳衍淋之支票退還債務人，
    債權人不得將上開之支票或本票轉讓他人或兌現」，及「自協議日以前所有債權
    ，包括乙○○和陳衍淋之本票及支票一概作廢，債權不存在並拋棄追訴權」，餘
    款五百一十萬元則由其債權人以債權之三成達成和解，上訴人丙○○當場支付被
    上訴人九十萬元之和解金，至此，附帶上訴人乙○○與被上訴人間之債權債務關
    係均告消滅而不存在。當時被上訴人只將乙○○因借款所交付之支票（以乙○○
    之子陳衍淋為發票人）共九張返還乙○○，並稱既已簽下協議切結書，上面已載
    明自協議日以前之所有債權均消滅，而所有之本票及支票均作廢，故已無須返還
    本票為由，而未返還本票。未料被上訴人取得九十萬元和解金後，明知本票債權
    已因和解而消滅，且明知前揭南投縣魚池鄉第八○四號土地及其上之建物已由上
    訴人丙○○買受（土地已辦畢所有權移轉登記，而建物部分因係違建而無法辦理
    所有權移轉登記），而乘該建物無法辦理所有權移轉登記之法律漏洞，基於為自
    己不法所有之意圖，竟於八十三年三月二十五日持票據債權業已消滅之本票債權
    一百八十九萬九千元（簽發日期及到期日均為七十九年間及八十二年間，故已依
    前揭和解而由被告拋棄債權），向臺灣臺中地方法院（以下稱台中地院）聲請八
    十二年度票字第一一一二四號本票裁定並聲請強制執行，查封前揭業由上訴人丙
    ○○買受之建物並進行拍賣。因上訴人丙○○亦為該建物坐落土地之所有權人，
    依法有優先承買權，又上訴人丙○○因係附帶上訴人乙○○之妹婿，自乙○○在
    外負債累累以來，曾陸續貸予乙○○共約三百餘萬元，故上訴人丙○○於前揭強
    制執行事件，不僅以優先承買權人之身分優先承買該建物，並以債權人之身分參
    與分配，被上訴人經分配結果只取得分配款七萬五千九百零八元。被上訴人見意
    圖取得不法利益之目的未達成，心有不甘，遂以前揭強制執行事件因未受完全清
    償而由臺中地院核發之債權憑證，向臺灣南投地方法院（以下稱南投地院）聲請
    扣押附帶上訴人乙○○在哲園名流會館工作之薪水，致乙○○遭哲園名流會館解
    僱，被上訴人另謂上訴人、附帶上訴人間存在假買賣、假債權，影響其一百八十
    九萬九千元之債權求償為由，以南投地院八十六年度裁全聲字第三二號假扣押裁
    定，以附帶上訴人乙○○、上訴人丙○○為債務人，假扣押丙○○之土地及建物
    （因丙○○優先承買前揭臺中地院拍賣之門牌號碼為南投縣魚池鄉○○街九十八
    號建物後，將該建物拆除另建新屋，並辦理保存登記，所有權人為丙○○，門牌
    號碼改為南投縣魚池鄉○○街九十六之一號），並向南投地院提起損害賠償之訴
    ，因其所言與事實不符，業經判決甲○○之訴駁回。被上訴人所為顯係以故意背
    於善良風俗之方法加損害於上訴人及附帶上訴人，並使上訴人及附帶上訴人因而
    受有損害，其財產上之損害計有：上訴人丙○○因不動產被查封致無法向銀行辦
    理貸款，轉而向民間借貸之利息差額損失六十九萬三千六百九十八元，房屋無法
    出租他人之租金損失一百二十萬元；附帶上訴人被解僱之四個月薪水八萬元；又
    上訴人及附帶上訴人因而名譽受損，請求精神上損害賠償各三十萬元及五十萬元
    等語。經原審判決被上訴人應給付上訴人十五萬元及遲延之法定利息，被上訴人
    應給付附帶上訴人二十五萬元及遲延之法定利息後，上訴人及附帶上訴人均不服
    ，上訴人聲明廢棄原判決關於駁回上訴人在第一審之訴及該部分假執行之聲請暨
    命負擔訴訟費用之裁判，被上訴人應再給付上訴人丙○○一百零四萬三千六百九
    十八元及自八十八年五月十七日起至清償日止，按年息百分之五計算之利息，並
    駁回被上訴人甲○○之上訴；附帶上訴人則聲明廢棄原判決關於駁回附帶上訴人
    在第一審之訴及該部分假執行之聲請暨命負擔訴訟費用之裁判，被上訴人應再給
    付附帶上訴人十三萬元及及自八十八年五月十七日起至清償日止，按年息百分之
    五計算之利息，並駁回被上訴人甲○○之上訴。（關於上訴人主張之租金損失，
    請求被上訴人賠償一百二十萬元部分，經原審判決上訴人敗訴，未據上訴人對此
    部分上訴，故此部分業已確定。）
二、被上訴人則以被上訴人雖曾立下切結書，然其假扣押程序及強制執行程序是否為
    該切結書簽立後始生之新債權，未予上訴人充分陳述之機會，此一百八十六萬九
    千元之債權並不在和解範圍內，當被上訴人對附帶上訴人強制執行時，附帶上訴
    人並無異議，被上訴人因此分配執行款七萬五千九百零八元，又上訴人及附帶上
    訴人確係假買賣南投縣魚池鄉○○村○○街九十八號房地，目前附帶上訴人甚且
    仍住上址，而被上訴人主觀上認對附帶上訴人仍有一百八十六萬九千元之債權，
    而予聲請強制執行，本屬依法行使權利，既無故意亦無過失，更無侵害權利，並
    非謂法院見解認一百八十六萬九千元債權在另一筆一百五十萬元協議和解效力所
    及，被上訴人即變成侵權行為；又民法第一百九十五條之非財產上損害，需情節
    重大始得請求賠償相當之金額，上訴人及附帶上訴人之名譽並未因被上訴人之本
    票強制執行而受有如何情節重大之損害，故聲明廢棄原判決不利於被上訴人之判
    決，並駁回上訴人及附帶上訴人之訴及上訴。
三、兩造不爭之事實：
（一）附帶上訴人自七十九年間至八十二年十月十日止陸續向被上訴人借款共約一百
      七十五萬元，每次借款時，被上訴人除要求附帶上訴人乙○○簽發與借款同額
      之支票外（利息已先預扣），並要求附帶上訴人乙○○應同時簽發相當於借款
      一至二倍之本票，並由附帶上訴人乙○○所有不動產權狀正本交被上訴人收執
      以作為債權之擔保。嗣於八十二年十二月間，上訴人因負債累累，已無法清償
      債務，遂擬將自已所有坐落於南投縣魚池鄉第八○四號土地及其上未辦保存登
      記之建物（門牌號碼南投縣魚池鄉○○街九十八號），以市價約六百萬元，出
      賣予上訴人丙○○，並以六百萬元按照債權比例清償予所有債權人。於八十三
      年三月十一日，被上訴人主動以電話聯繫上訴人及附帶上訴人之債權人等人一
      同前往被上訴人家中進行和解，和解結果係由上訴人丙○○以六百萬元向附帶
      上訴人乙○○買受前揭不動產，乙○○則以該六百萬元與所有債權人解決，被
      上訴人之一百七十五萬元債權則以五成計算約九十萬元達成和解，並由被上訴
      人簽下切結書，承諾：「債權人應將乙○○前所開具本票及陳衍淋之支票退還
      債務人，債權人不得將上開之支票或本票轉讓他人或兌現」，及「自協議日以
      前所有債權，包括乙○○和陳衍淋之本票及支票一概作廢，債權不存在並拋棄
      追訴權」，餘款五百一十萬元則由其債權人以債權之三成達成和解，上訴人丙
      ○○當場支付被上訴人九十萬元之和解金，被上訴人則交還原由其保管之附帶
      上訴人所有南投縣魚池鄉第八○四號土地所有權狀等事實，為兩造所不爭執，
      並經證人即和解當時在場之另債權人江萬教於臺中地院八十六年度自字第五五
      五號刑事案件中證述略以：乙○○與甲○○間有債務關係，我有參加過債務會
      議，乙○○在外大約欠了一千八百多萬元，債權人會議時去了七、八位，債權
      也約此數，乙○○說他在日月潭有一棟房子，可做三成處理，就是魚池鄉的房
      子，市價約有六百多萬，我們折算也大約可以拿到三成，甲○○有二胎抵押權
      ，權狀也在他那裡，甲○○認為乙○○是故意倒的，不願接受三成處理，我們
      本認為那就讓法院拍賣，但算一算大約只能拿到一成五，所以後來才讓丙○○
      拿錢出來處理，我們就去找甲○○，甲○○說至少要五成以上才會接受，他說
      他的債權總額是一百七十五萬左右，他要至少九十萬元，後來我們接受三成，
      甲○○拿九十萬元，拿錢時有寫切結書，但寫完後，甲○○並未把本票等還給
      乙○○等語（台中地院八十六年自字第五五五號刑事卷第四十四頁及背面）情
      節相符，復有上訴人及附帶上訴人提出之協議切結書影本、債權分配表及其他
      債權人協議切結書影本可證（原審卷第二十三至三十七頁）。
（二）被上訴人於和解後，八十三年間持台中地院八十二年度票字第一二一二四號本
      票裁定，主張其對附帶上訴人仍有一百八十六萬九千元之債權，而由台中地院
      經八十三年度執字第二五七六號強制執行程序拍賣附帶上訴人所有之門牌號碼
      南投縣魚池鄉○○街九十八號之建物（因未辦保存登記，而無法登記為上訴人
      所有），上訴人以土地權人身分優先承買後，並因係附帶上訴人之債權人而參
      與分配，被上訴人僅分得分配款七萬五千九百零八元，被上訴人另取得債權憑
      證，於八十六年七月二日聲請法院，對附帶上訴人在哲園名流會館之薪水發扣
      押收取命令，復於八十六年間，以對附帶上訴人仍有債權，且上訴人及附帶上
      訴人間有假買賣（指八十三年三月十日之和解，由上訴人拿出六百萬元替附帶
      上訴人清償債務，附帶上訴人將其所有之南投縣魚池鄉第八○四號土地以買賣
      為原因過戶予上訴人）及假債權（指上訴人於台中地院八十三年度執字第二五
      七六號強制執行程序中參與分配之債權），致被上訴人無法獲得一百八十六萬
      九千元債權之清償，對被上訴人構成共同侵權行為為由，先於假扣押上訴人所
      有之南投縣魚池鄉第八○四號土地，於八十六年五月五日查封登記，暨上訴人
      自台中地院八十三年度執字第二五七六號強制執行程序中優先承買而已改建之
      南投縣魚池鄉○○街九十六之一號（未改建前即九十八號）之建物，於八十六
      年七月二十四日後，對上訴人及附帶上訴人提起損害賠償之訴，而經判決被上
      訴人敗訴確定，嗣上開土地、建物部分分別於八十八年四月二十九日、八十八
      年五月十日為撤銷查封之登記等情，為兩造所不爭執，並有台中地院民事執行
      處強制執行金額分配表（原審卷第七十三頁）、債權憑證（原審卷第七十二頁
      ）、南投地院執行命令（原審卷第四十八頁）、土地及建物登記簿謄本（原審
      卷第五十五至六十一頁）在卷可稽，並經本院調閱南投地院八十六年訴第二二
      八號損害賠償卷查明無訛。
（三）被上訴人向臺中地院提起自訴，稱附帶上訴人乙○○及上訴人丙○○就前揭土
      地及建物成立假買賣，並成立假債權，涉有詐欺罪嫌，經臺中地院八十六年度
      自字第五五五號判決乙○○、丙○○均無罪確定。訴外人宋兆武亦以前揭同一
      事實向臺中地法院提起自訴，亦經臺中地院八十七年自更字第十九號判決乙○
      ○、丙○○均無罪確定等情，為兩造所不爭執，並經本院調閱台中地院八十六
      年度自字第五五五號、八十七年度自更字第十九號刑事卷宗全卷查明屬實。
四、上訴人及附帶上訴人主張八十三年三月十一日和解時，被上訴人未將所有之本票
    返還，故台中地院八十二年度票字第一二一二四號本票裁定之本票，即係因和解
    而作廢之本票等語，被上訴人則謂上開本票強制執行程序或為切結書簽立後始生
    之新債權（本院第一卷第十頁），或謂該本票債權之一百八十六萬九千元未在和
    解範圍內（本院第一卷第一三二頁）云云置辯，然被上訴人之前後所辯已有不合
    之處，況查被上訴人於台中地院八十二年度票字第一二一二四號裁定所提出並據
    以聲請台中地院八十三年度執字第二五七六號強制執行之本票，分別係附帶上訴
    人乙○○先後於七十九年十二月三十一日、八十二年四月四日、八十二年四月三
    十日、八十二年五月十四日、八十二年五月三十一日、八十二年六月一日、八十
    二年八月三十日及八十二年九月三十日所簽發，有上開本票影本及強制執行分配
    表附於原審卷第七十三至八十一頁可稽），而被上訴人亦不否認曾於八十三年三
    月十一日和解，並書立切結書，依該切結書之內容：「債權人應將乙○○前所開
    具本票及陳衍淋之支票退還債務人，債權人不得將上開之支票或本票轉讓他人或
    兌現」，及「自協議日以前所有債權，包括乙○○和陳衍淋之本票及支票一概作
    廢，債權不存在並拋棄追訴權」，而和解當時在場之證人江萬教於臺中地院八十
    六年度自字第五五五號刑事案件中證述略以：乙○○與甲○○間有債務關係，我
    有參加過債務會議，乙○○在外大約欠了一千八百多萬元，債權人會議時去了七
    、八位，債權也約此數，乙○○說他在日月潭有一棟房子，可做三成處理，就是
    魚池鄉的房子，市價約有六百多萬，我們折算也大約可以拿到三成，甲○○有二
    胎抵押權，權狀也在他那裡，甲○○認為乙○○是故意倒的，不願接受三成處理
    ，我們本認為那就讓法院拍賣，但算一算大約只能拿到一成五，所以後來才讓丙
    ○○拿錢出來處理，我們就去找甲○○，甲○○說至少要五成以上才會接受，他
    說他的債權總額是一百七十五萬左右，他要至少九十萬元，後來我們接受三成，
    甲○○拿九十萬元，拿錢時有寫切結書，但寫完後，甲○○並未把本票等還給乙
    ○○等語（台中地院八十六年自字第五五五號刑事卷第四十四頁及背面），又證
    人即乙○○之另外債權人楊邱利、李秀蘭、陳幸琴於被上訴人被訴詐欺之刑事案
    件中證稱略以：甲○○之債權為一百七十五萬元，甲○○要求以五成折算以清償
    ，經核算後，不足九十萬元，另加三萬元，以九十萬元達成協議，甲○○於切結
    書擅自寫為一百五十萬元，經陳秀琴當場提出異議，甲○○說反正已解決，沒關
    係，而未更正等情（南投地院八十六年度自字第一二八號刑事卷第一三九頁、本
    院八十八年度上易字第一二三０號刑事卷第一八七至一九三頁），均核與上訴人
    及附帶上訴人之主張相符，況和解當時乙○○已無法按所借金額清償，所有債權
    人理應將全部債權列出，依比例受償，自無提出一部分請求清償，而置一部分未
    請求之理，且被上訴人苟在該次和解中未將全部債權列出，則何以會交還原作為
    擔保用之南投縣魚池鄉八０四地號土地之所有權狀正本，是以被上訴人對附帶上
    訴人於八十三年三月十一日以前之債權，在該次和解協議人已完成清償，上開主
    張本票裁定之一百八十六萬九千元之本票，係被上訴人於和解當時未返還予附帶
    上訴人者，應可認定，被上訴人主張該一百八十六萬九千元未在和解範圍內云云
    ，實非可採，台中地院八十六年度自字第五五五號、八十七年度自更字第十九號
    刑事判決，南投地院八十六年度訴第二二八號民事判決亦均同此認定，被上訴人
    又謂此一百八十六萬九千元之本票債權係八十三年三月十一日和解後之新債權云
    云，然查倘係之後發生之新債權，實無簽發日期均在八十三年三月十一日之前之
    理，是以被上訴人此等辯解，亦無可採。
五、被上訴人辯稱其所以假扣押上訴人之財產及扣押收取附帶上訴人之薪水，係因其
    主觀上認對附帶上訴人仍有一百八十六萬九千元之債權，而予聲請強制執行，本
    屬依法行使權利，既無故意亦無過失，更無侵害權利云云，然查被上訴人所謂之
    對附帶上訴人之一百八十六萬九千元債權，既已在八十三年三月十一日即已因和
    解，同意部分清償而消滅已認定如前，則被上訴人再於八十三年持已消滅債權之
    本票強制執行附帶上訴人之財產，進而於八十六年間以其已消滅之本票債權受侵
    害為由，假扣押上訴人之財產，即難謂非以故意背於善良風俗之方法加損害於上
    訴人及附帶上訴人，而構成侵權行為，是以被上訴人辯稱其非故意亦無過失云云
    ，顯係卸責之詞，難予憑採，況本院八十八年度上易字第一二三０號刑事確定判
    決亦認定被上訴人明知本票裁定所載之債權已不存在拋棄請求權，已屬無請求附
    帶上訴人給付之權利，竟仍以該裁定為執行名義，聲請強制執行而受償，應有詐
    欺之故意，並構成偽造文書而判刑確定，業經本院調閱本院八十八年度上易字第
    一二三０號刑事卷，準此，上訴人及附帶上訴人主張被上訴人之行為構成侵權行
    為，即屬有據。
六、按因故意或過失，不法侵害他人之權利者，負損害賠償責任，故意以背於善良風
    俗之方法，加損害於他人者，亦同，民法第一百八十四條第一項、第二項定有明
    文。茲就上訴人及附帶上訴人所請求賠償者分述如下：
（一）上訴人主張其於八十六年二月二十八日向訴外人王炯堡借款五十萬元，並約定
      利息年利率百分之二十四，事後上訴人因拆除改建南投縣魚池鄉○○街九十六
      之一號之建物，需資金週轉，又深感向私人借款利息太高，無法負擔，遂擬以
      前揭土地及建物向銀行貸款約三百萬元，以清償王炤堡五十萬元之借款，餘額
      則可應付改建房屋之費用，不料該土地及建物於八十六年五月五日遭被上訴人
      無故查封，致上訴人不僅無法向銀行貸款，尚須向第三人借錢始能解決財務上
      之危機，上訴人不得已再分別於八十六年七月十六日、同年月二十四日向第三
      人陳進富、及林柏宏各借款一百萬元，並均負擔年利率百分之二十四之利息，
      陳進富部分每三個月付一次利息六萬元，由陳進富之妻林秀琴簽收，待八十八
      年五月十日撤銷查封後，上訴人始得於八十八年六月十四日向台灣中小企業銀
      行，以年息百分之九借貸三百萬元，並於八十八年八月二十日清償王炯堡、陳
      進富、及林柏宏三人之債務等情，業據證人即為上訴人辦理貸款之代書王建智
      到庭證稱：八十六年四月間丙○○有委託伊向中小企業辦貸款，為此還有去聲
      請土地地價證明書，將聲請文件送到銀行後，銀行有去勘查現場，後來發現現
      場有貼封條就告訴伊房子有被查封，無法辦貸款，當時有說需要辦貸款三百萬
      元等語（本院第一卷第九十六頁），另證人即上訴人之債權人王炤堡、林柏宏
      及陳進富亦均到庭證稱上訴人確曾各向其等借款五十萬元、一百萬元及一百萬
      元，利息為年息百分之二十四，於八十八年八月間已清償完畢等情（本院第二
      卷第三至六頁），並有上訴人提出之查封相片一張（原審卷第九十八頁）、匯
      款委託書一份、匯款回條二份（以上均為影本，見原審卷第六十二至六十四頁
      ）、利息收據影本（原審卷第一００至一一一頁）、丙○○之台灣中小企業銀
      行綜合存款存摺節影本（原審卷第一八四、一八五頁）、台灣中小企業銀行利
      息收據影本（原審卷第一一二頁）、房屋造價明細表影本（本院第一卷第一一
      二頁）、建物所有權狀影本（本院第一卷第四十頁）、建屋費用收據影本（本
      院第一卷第五十至五十四頁）、八十八年八月二十日丙○○匯款清償借款之匯
      款通知書影本三份（原審卷第一五二至一五四頁）可稽，堪信上訴人主張為真
      實，則上訴人因無法向銀行貸款，而受有支付高於根行貸款利率利息損害，顯
      見損害之發生與被上訴人之查封行為間確有相當因果關係，是以上訴人主張被
      上訴人應賠償利息損害，尚非無據。
（二）按損害之發生或擴大，被害人與有過失者，法院得減輕賠償金額或免除之，民
      法第二百十七條第一項定有明文，又約定利率超過週年百分之二十者，債權人
      對於超過部分之利息，無請求權，民法第二百零五條第一項規定甚明。本件上
      訴人雖因被上訴人之查封行為而未能向銀行貸款，轉而向民間借貸，然其所借
      之利率高於年息百分之二十，衡諸當情，上訴人應可借得利率為年息百分之二
      十之借款，今因上訴人未能另覓較低之利率，實難令此不利益由被上訴人負擔
      ，且依法上訴人就超過年息百分之二十之利息部分既可拒絕給付，是應認此部
      分損害之擴大，上訴人亦與有過失，故應予減輕之，準此，上訴人所得請求之
      利息損害應為年息百分之二十及年息百分之九之差額，而日期關於王炤堡五十
      萬元部分，應自土地查封登記日即八十六年五月五日，至建物撤銷查封登記日
      即八十八年五月十日止（見土地登記簿謄本附於本院第一卷第四十六頁），計
      七百三十六日，年息百分之二十為二十萬一千六百四十四元（元下四捨五入，
      以下同），年息百分之九為九萬零七百四十元，差額損害為十一萬零九百零四
      六元；陳進富一百萬元部分自八十六年七月十六日至八十八年五月十日，計六
      百六十四日，年息百分之二十為三十六萬三千八百三十六元，年息百分之九為
      十六萬三千七百二十六元，差額損害為二十萬零一百一十元；陳柏宏一百萬元
      部分自八十六年七月二十四日至八十八年五月十日，計六百五十六日，年息百
      分之二十為三十五萬九千四百五十二元，年息百分之九為十六萬一千七百五十
      三元，差額損害為十九萬七千六百九十九元，總計上訴人所得請求之利息差額
      損害為五十萬八千七百十三元，逾此部分之利息損害請求為無理由。
（三）附帶上訴人請求其應遭被上訴人聲請扣押在哲園名流會館之薪水，致其被公司
      解僱之四個月薪水損失一節，被上訴人辯稱附帶上訴人之離職與伊無關等語，
      經查此部分固據附帶上訴人提出法院八十六年七月二日之扣押收取命令影本一
      份為證（原審卷第四十八頁），然經傳訊證人即哲園名流會館之老闆楊宗哲到
      庭證稱如果只收到扣薪命令，他（指乙○○）精神狀很正常的話，我們不會叫
      他離職，係因他主動要求要離職，基於安全的理由，才准他離職等語（本院第
      二卷第七十頁），則既係因附帶上訴人主動要求離職，並非遭公司解僱，準此
      即難謂附帶上訴人之離職係因被上訴人之扣薪所致，二者間並無必然之因果關
      係，是以附帶上訴人請求此部分八萬元之薪資損失，即非有據。
（四）上訴人及附帶上訴人請求非財產上之損害賠償各三十萬元及五十萬元部分：按
      不法侵害他人之名譽者，被害人雖非財產上之損害，亦得請求賠償相當之金額
      ，民法第一百九十五條前段定有明文。被害人名譽是否受損之事實，應以社會
      上對其評價是否貶損為斷。而一般若被認為積欠他人債務，建立之聲望必有減
      損，是以被上訴人明知其與附帶上訴人乙○○間已無債權債務關係，對上訴人
      丙○○亦無何債權債務關係，仍以本票聲請強制執行，復以上訴人及附帶上訴
      人二人為債務人聲請假扣押，足使哲園名流會館第三人誤認上訴人及附帶上訴
      人二人積欠他人債務，名譽因而受損，當可認定。爰審酌被上訴人之加害行為
      ，乙○○為被上訴人所稱之主債務人，名譽受損程度較上訴人丙○○重，附帶
      上訴人乙○○國小肄業，業駕駛，不動產有房屋一筆；上訴人丙○○國小畢業
      ，經銷機車，不動產有三筆土地、二筆房屋；被上訴人高中畢業，做檳榔，月
      入約三萬元，不動產共有八筆土地、一筆田賦、六筆房屋等情（有兩造之財產
      查詢清單附於原審卷第一四二頁、一六八及一六九頁），認附帶上訴人乙○○
      主張名譽受侵害之非財產上之損害，以二十五萬元為適當，上訴人丙○○主張
      名譽受侵害之非財產上之損害，以十五萬元為適當，此部分之請求，應予准許
      。逾此部分之請求，應予駁回。
七、綜上所述，上訴人及附帶上訴人本於侵權行為之法律關係，請求被上訴人給付上
    訴人丙○○六十五萬八千七百十三零元，給付附帶上訴人二十五萬元，及均自起
    訴狀繕本送達之翌日（即八十八年五月二十六日）起，至清償日止，按週年利率
    百分之五計算之遲延利息，為有理由，應予准許。逾此所為請求，為無理由，應
    予駁回。原審判命被上訴人給付非財產上損害各十五萬元及二十五萬元及遲延利
    息，而駁回上訴人及附帶上訴人其餘之訴。關於原審判命被上訴人給付部分，核
    無不當，被上訴人甲○○上訴意旨指摘原判決此部分不當，求予廢棄改判，為無
    理由，應駁回其上訴。又關於原審駁回附帶上訴人薪水損害及逾二十五萬元之非
    財產上損害請求部分，亦核無不當，附帶上訴人乙○○上訴意旨指摘原判決此部
    分不當，求予廢棄改判，亦無理由，另上訴人丙○○請求被上訴人給付利息損害
    五十萬八千七百十三元部分，為有理由，應予准許，已如上述，乃原判決就此部
    分為上訴人敗訴之判決，自有未洽。上訴人就此部分指摘原判決不當，求予廢棄
    改判，為有理由，爰由本院將原判決此部分予以廢棄改判如主文第二項所示。至
    於逾上開應准許部分，上訴人之請求為無理由，原審為其敗訴之判決，並無違誤
    ，上訴人就此部分所為之上訴，為無理由，應予駁回其上訴。
八、被上訴人另提出多件書件影本及錄音譯文，並請求本院傳訊多位證人，以資證人
    上訴人及附帶上訴人之間為假買賣，然查上訴人及附帶上訴人間成立買賣後，因
    其等有親屬關係，是以土地及房屋是否交由乙○○使用，實不足以影響其等間是
    否有買賣之事實，況八十三年三月十一日係由丙○○提供六百萬元清償乙○○之
    債務，而買受乙○○之上開房地既經本院依相關物證、人證認定如前，則被上訴
    人所請求傳訊之證人，即核無傳訊之必要，附此敘明。
九、因被上訴人應給付之總額未逾一百萬元，經本件判決後即告確定，是以上訴人及
    附帶上訴人聲明願供擔保，請求宣告假執行，核無必要，附此敘明。
據上論結，本件丙○○之上訴為一部有理由，一部無理由，甲○○之上訴及乙○○之
附帶上訴均為無理由，依民事訴訟法第四百五十條、第四百四十九條第一項、第七十
九條但書、第七十八條，判決如主文。
中      華      民      國    九十      年      九      月    二十五    日
~B1民事第二庭審判長法  官  童有德
~B2                法  官  黃永泉
~B3                法  官  蔡秉宸
右為正本係照原本作成。
兩造均不得上訴。
~B                書記官  蕭玉真
中      華      民      國    九十      年      九      月    二十六    日
                                                                        Ｌ


司法院資訊處製作；財團法人民間司法改革基金會備份。
